臺灣桃園地方法院刑事判決　　　　　　　　　　　　　九十三年度訴字第八八九號
　　公　訴　人　臺灣桃園地方法院檢察署檢察官
　　被　　　告　甲○○
右列被告因偽造文書案件，經檢察官聲請簡易判決處刑（九十二年度偵字第五九四六
號），本院改依通常程序判決如左︰
    主  文
甲○○無罪。
    理  由
一、檢察官聲請簡易判決意旨以：被告甲○○因受監護人即其母親李楊錦乏人照顧，
    擬申請外籍監護工，乃透過丙○○，將自己及其母之身分證影本交予不詳公司承
    辦員，委由該承辦員以不詳之方式偽造由華濟醫院醫師於民國九十一年七月十六
    日出具略以：「小腦萎縮症，病人因上述疾病須仰賴他人長期照料」等不實症狀
    之申請聘僱家庭外藉監護工專用診斷診明書、巴氏量表各一紙後，以其為申請人
    ，持前開偽造之診斷證明書、巴氏量表，向行政院勞工委員會申請外籍監護工，
    足生損害於右開醫院及該院醫師與行政院勞工委員會管理作業之正確性。嗣行政
    院勞工委員會函請前揭醫院查知上開診斷證明書中醫師職名章均為偽造、筆跡亦
    非該醫院醫師書寫，而查知上情。因認被告涉有刑法第二百十六條、第二百十條
    之罪嫌。
二、檢察官認被告涉有上述犯行，係以上述之文件係屬偽造，且被告亦自承其母李楊
    錦未往華醫院就診，被告何能取得該醫院開立之診斷證明書以申請外籍監護工數
    端為其論據。訊之被告否認其有何偽造文書犯行，辯稱：本案並不是伊委託丙○
    ○所辦的，伊是有要申請外籍看謢，但伊在上班，沒有空，所以委託其妻辦理，
    其妻再委託丙○○辦理，伊不知道申請時所提出之文件是偽造的，之前也沒有見
    過這些文件，是法院通知開庭後才見到，對於辦理申請外籍監護工的手續，伊都
    不知情等語。
三、上述之申請外籍監護工所提出之華濟醫院診斷證明書、巴氏量表，依華濟醫院九
    十一年十二月三十日華（業）字第九一一二三００一號函所示，固屬偽造者，然
    被告是否犯罪，實需查明被告就本件以偽造之診斷證明書及巴氏量表申請外籍監
    護工，其是否知情為斷，要不得僅以其係申請名義人，即指其必然知情且有行使
    上述偽造文件之故意。本院查：
  (一)本件申請外籍監護工，依雇主聘僱外籍勞工申請表所載，固係以被告之名義提出
    申請，然被告辯稱伊僅係為李楊錦之子而列為申請人，全部之手續係其妻委託丙
    ○○代辦等語。而被告之妻乙○於九十二年六月二十六日偵查中陳稱因其婆婆中
    風，伊請仲介公司丙○○代為辦理申請外勞等語。依乙○所供，關於本件外籍監
    護工之申請，實係由乙○與丙○○接洽而委託丙○○辦理者。丙○○於乙○到庭
    接受偵訊之同日接受檢察官訊問，檢察官竟未訊明本件申請案究係何人委託辦理
    ，乃逕對被告申請簡易判決處刑，其遽指被告犯罪，所憑證據尚嫌未足。
  (二)證人乙○於本院審理時證稱：本件申請外籍監護工係伊委託丙○○辦理。實際上
    請丙○○辦理申請外籍監護工的人是伊，其夫有沒有接洽過伊忘記了，大部分都
    是我和黃先生接洽。丙○○是朋友介紹的，丙○○到伊家去辦理接洽。伊只記得
    丙○○說要身分證影本給他，其他的伊忘記了，丙○○說證件交給他，外勞人他
    會帶到伊家。李楊錦因為十七年前中風，所以要申請外籍監護工，丙○○說代為
    申請外籍監護工的仲介費全部辦到好，把外勞帶到伊家，費用就是二萬元。伊委
    託丙○○後就沒有再問。委託丙○○辦理申請，之所以申請表上的雇主寫甲○○
    的名字是因為當初伊給丙○○身分證影本時，是拿其夫及婆婆的。丙○○到伊家
    中洽談外籍監護工時，其夫均不在家等語。其前開所述，與偵查中所供相符，堪
    信本件申請案，並非被告所處理者，且被告為李楊錦之子，兼公我國傳統係屬父
    權社會，婦女於家庭對外關係中，多居附屬地位，家庭對外接洽、訂約時，儘管
    實際上係由婦女執行，然仍多以夫之名義行之，是證人乙○所述其因丙○○要求
    提供身分證影本時，伊拿其夫之身分證影本而交付，並以其夫之名義而為本件申
    請名義人之言，於常情並無違背，應屬可信。故被告應無參與偽造上述文件資料
    之事實。
  (三)另證人丙○○於本院審理時亦證稱：九十一年八月左右，伊受乙○的委託申請外
    籍監護工，伊到乙○的店裡面去和她談外籍監護工的事情。去乙○的店時未曾碰
    過甲○○；伊有說要幫景帶李楊錦去醫院給醫生看，但伊並未帶李楊錦去醫院，
    本案的巴氏量表、診斷證明書是伊交待裴彩旭去帶病人，裴彩旭說要去帶，但他
    沒有去，之後裴彩旭就給我一張診斷證明書。裴彩旭所給的診斷證明書是偽造的
    ，伊到嘉義向裴彩旭拿診斷證明書。本案華濟醫院所開立李楊錦的診斷證明書伊
    並未拿給乙○看；外籍勞工申請表、華濟醫院的診斷證明書、巴氏量表伊都未拿
    給乙○看，是裴彩旭拿給伊之後，伊就寄出去。乙○也不知道診斷證明書、巴氏
    量表如何來的等語。依證人丙○○所述，亦指委託本件外籍監護工之申請者係乙
    ○而非被告。被告既未參與本件之委託及辦理手續，自不得僅因其列名為申請人
    而指其有偽造文書之犯行。
四、綜上所述，本件被告對於以偽造之文件而提出外籍監護工之申請並不知情。檢察
    官所舉之證據不能證明被告有偽造文書之犯行，本院復查無其他積極證據足證被
    告有檢察官所指之犯行，被告之犯罪不能證明，自應為無罪之諭知。
五、本件檢察官聲請簡易判決處刑，本院認有刑事訴訟法第四百五十一條之一第四項
    但書情形，不得以簡易判決處刑，改依通常程序審判。
據上論斷，應依刑事訴訟法第四百五十二條、第三百零一條第一項，判決如主文。
本案經檢察官郭靜文到庭執行職務。
中        華        民        國    九十三    年    六    月    二十九  日
                                  臺灣桃園地方法院刑事第九庭
                                      審判長法  官  林明洲
                                            法  官  林春鈴
                                            法  官  黃斯偉
右正本證明與原本無異
如不服本判決書應於送達後十日內向本院提出上訴狀。
                                            書記官  黃泰能
中        華        民        國    九十三    年    七    月      一    日
